【裁判字號】    99,審訴,696
【裁判日期】    990928
【裁判案由】    毒品危害防制條例
【裁判全文】
            臺灣士林地方法院刑事判決
公  訴  人  臺灣士林地方法院檢察署檢察官
被      告  甲○○
上列被告因違反毒品危害防制條例案件，經檢察官提起公訴（99
年度毒偵字第1646號），被告於本院準備程序中就被訴事實為有
罪之陳述，本院合議庭裁定由受命法官獨任改依簡式審判程序審
理，並判決如下：
    主  文
甲○○施用第一級毒品，累犯，處有期徒刑捌月；又施用第二級
毒品，累犯，處有期徒刑陸月，應執行有期徒刑拾月。
    事實及理由
一、本件犯罪事實及證據，除引用檢察官起訴書之記載（如附件
    起訴書）外，另更正並補充：(一)犯罪事實部分：甲○○前
    因施用毒品案件，先後經本院以88年度毒聲字第195 號、89
    年度毒聲字第429 號裁定送觀察、勒戒後，均認無繼續施用
    毒品之傾向，分別於民國88年6月9日、89年3 月10日執行完
    畢釋放出所，並由臺灣士林地方法院檢察署檢察官分別以88
    年度偵緝字第317號、89年度毒偵字第708號為不起訴處分確
    定。復於前揭觀察、勒戒執行完畢後5 年內之89年間，因施
    用第二級毒品案件，除經本院以89年度毒聲字第1670號裁定
    送強制戒治，並經臺灣士林地方法院檢察署檢察官以89年度
    毒偵字第1790號聲請簡易判決處刑，其中強制戒治部分，因
    執行成效良好，經本院以90年度毒聲字第1071號裁定停止戒
    治，所餘戒治期間付保護管束，並於91年1 月10日執行完畢
    ，至於刑事追訴部分則經本院以89年度簡字第903 號判決判
    處有期徒刑5 月確定。又因連續施用第二級毒品案件，經本
    院以90年度易字第238號判決判處有期徒刑7月確定，上開2
    案嗣與他案竊盜案件合併定應執行有期徒刑3 年10月確定，
    於94年5 月15日縮刑期滿執行完畢。復因竊盜案件，經臺灣
    高等法院以95年度上易字第710 號判決撤銷原判，改判處有
    期徒刑2年6月確定；再因施用第一級毒品及施用第二級毒品
    案件，經本院以95年度訴字第243號判決分別判處有期徒刑8
    月、4 月，應執行有期徒刑10月確定，嗣前揭施用毒品案件
    經裁定減刑，並與前開竊盜案件合併定應執行有期徒刑2 年
    10月確定，於97年10月30日縮刑期滿執行完畢。詎其仍不知
    悔改，復基於施用第一級毒品海洛因之犯意，於99年5 月14
    日日間某時，在臺北縣淡水鎮○○街3 巷10號住處內，以注
    射針筒注射之方式，施用第一級毒品海洛因1 次；另基於施
    用第二級毒品甲基安非他命之犯意，於99年5 月14日晚上某
    時，在臺北縣淡水鎮友人住處內，以將甲基安非他命置於吸
    食器內點火燒烤之方式，施用第二級毒品甲基安非他命1 次
    。(二)被告甲○○於本院99年9 月21日準備程序期日及審理
    中就起訴書所載施用第一級、第二級毒品之犯罪事實自白不
    諱，核與起訴書所載之證據相符，足認被告上開任意性自白
    與事實相符，本件事證明確，被告犯行均堪認定，應依法論
    科。
二、按海洛因係毒品危害防制條例第2 條第2 項第1 款所稱之第
    一級毒品，甲基安非他命為同條例第2 條第2 項第2 款所稱
    之第二級毒品。核被告施用海洛因、甲基安非他命之行為，
    分別係犯毒品危害防制條例第10條第1 項之施用第一級毒品
    罪及同條例第10條第2 項之施用第二級毒品罪。被告持有海
    洛因、甲基安非他命進而施用，其於施用海洛因前及施用甲
    基安非他命前後持有之低度行為，應各為施用海洛因、甲基
    安非他命之高度行為所吸收，均不另論罪。被告所犯施用第
    一級毒品罪及施用第二級毒品罪，犯意各別，行為互殊，罪
    名不同，應予分論併罰。又被告有如上述犯罪科刑執行情形
    ，有臺灣高等法院被告前案紀錄表附卷可參，其於前案有期
    徒刑執行完畢後，5 年內故意再犯本件有期徒刑以上之各罪
    ，應均依刑法第47條第1 項之規定論以累犯，並加重其刑。
    再按，毒品危害防制條例認施用毒品者具「病患性犯人」之
    特質，除降低施用毒品罪之法定刑外，並採以觀察、勒戒方
    式戒除其身癮及以強制戒治方式戒除其心癮之措施，足認僅
    對於施用毒品之犯人科以重刑，並不能使其戒除毒癮。另參
    諸世界各國之醫療經驗及醫學界之共識，咸認施用毒品成癮
    者，其心癮甚難戒除，絕難戒絕斷癮，致其再犯率均偏高（
    以新加坡為例，其執行強制戒治後再犯比例高達百分之72至
    75）。因此施用毒品者無法戒絕毒癮，一再施用，本為施用
    毒品者之特性，再犯施用毒品罪，量刑不宜過重，且新修正
    刑法已採一罪一罰，對於施用毒品者，每次施用毒品之犯行
    ，均分別處罰，已足制裁被告各次施用毒品之犯行；又依修
    正前刑法第56條連續犯規定，對於染有毒癮之人於密接時間
    內數次施用毒品之犯行，僅加重其刑至2分之1，而刑法修正
    後，對於每次施用毒品犯行，均分別處罰，縱令於密接時間
    內施用毒品，仍以數罪分論併罰，相較下刑法修正後，就各
    次施用毒品犯行，應無逐次加重之必要，否則對於施用毒品
    成習之人，於刑法前、後量刑顯失衡平。被告前因施用第一
    級毒品案件，經本院98年度審訴字第1065號判決處有期徒刑
    1 年確定，而本件被告施用毒品之時間，係於本院99年度審
    訴字第1065號判決確定（99年2 月8 日）3 個月後，可見被
    告係於密接時間內再犯施用毒品，而本院綜以上揭說明並審
    酌刑法第57條所列各項情狀及被告曾經觀察、勒戒、強制戒
    治程序及法院判決處刑，復又觸犯本件施用第一、二級毒品
    犯行，可認被告具有「病患性犯人」之特質。又本件被告僅
    施用第一、二級毒品各1 次，其施用毒品係傷害自身健康，
    所生危害非鉅，兼衡其犯罪之動機、目的、手段，犯後坦承
    犯行之態度、家庭生活經濟狀況等一切情狀，分別量處如主
    文所示之刑，並定其應執行之刑。
據上論斷，應依刑事訴訟法第273 條之1 第1 項、第299 條第1
項前段、第310 條之2 、第454 條第2 項，毒品危害防制條例第
10條第1 項、第2 項，刑法第11條前段、第47條第1 項、第51條
第5 款，判決如主文。
本案經檢察官顏珮珊到庭執行職務。
中    華    民    國    99    年    9     月    28    日
                  臺灣士林地方法院刑事第一庭
                          法  官  洪英花
以上正本證明與原本無異。
如不服本判決，應於收受判決送達後10日內，向本院提出上訴狀
。
                          書記官  趙彩彤
中    華    民    國    99    年    9     月    28    日
附錄本判決論罪科刑法條：
毒品危害防制條例第10 條
施用第一級毒品者，處6 月以上 5 年以下有期徒刑。
施用第二級毒品者，處3 年以下有期徒刑。

司法院資訊處製作；財團法人民間司法改革基金會備份。
